【裁判字號】    95,訴,425
【裁判日期】    950707
【裁判案由】    毒品危害防制條例
【裁判全文】
臺灣基隆地方法院刑事判決               95年度訴字第425號
公  訴  人  臺灣基隆地方法院檢察署檢察官
被      告  乙○○
上列被告因毒品危害防制條例案件，經檢察官提起公訴（95年度
毒偵字第807號、第827號），嗣經本院合議改採簡式審判程序審
理，本院判決如下：
    主    文
乙○○連續施用第一級毒品，累犯，處有期徒刑捌月，扣案之第
一級毒品海洛因壹包（淨重零點貳柒公克）沒收銷燬之、針筒壹
支沒收；又施用第二級毒品，累犯，處有期徒刑玖月；又持有第
二級毒品，累犯，處有期徒刑肆月，扣案之第二級毒品安非他命
壹包（毛重捌點參捌公克）沒收銷燬之；應執行有期徒刑壹年捌
月，扣案之第一級毒品海洛因壹包（淨重零點貳柒公克）、第二
級毒品安非他命壹包（毛重捌點參捌公克）沒收銷燬之、針筒壹
支沒收。
    事    實
一、乙○○曾於民國88年間、89年2月間因施用第2級毒品，分別
    經本院以88年度少調字第414號裁定、於89年2月29日以89年
    度毒聲字第518號裁定送勒戒處所觀察、勒戒，均經認無繼
    續施用傾向，而分別由本院於89年11月5日以88年度少調字
    第414號裁定不付審理、台灣基隆地方法院檢察署檢察官於
    89年4月10日以89年度毒偵字第807號處分不起訴確定；其又
    於89年5月間因施用第2級毒品，經本院於89年5月15日裁定
    付戒治處所施以強制戒治，其因該次施用第2級毒品，亦經
    本院基隆簡易於89年6月7日判處有期徒刑4月確定，其於89
    年5月15日開始戒治，至89年12月19日停止戒治付保護管束
    ，其於保護管束期間又施用第2級毒品，因而為本院於90年4
    月12日以90年度毒聲字第504號裁定撤銷停止戒治，並經本
    院於90年8月31日判處有期徒刑7月確定，其未入所執行戒治
    殘期前又犯搶奪罪，經本院於90年10月25日判處有期徒刑7
    月確定，嗣上開有期徒刑7月、7月合併定應執行刑為有期徒
    刑1年，其於90年7月24日開始執行戒治殘期，至90年12月19
    日執行完畢，再接續執行上開有期徒刑4月、1年，於92年1
    月28日假釋出監，至92年3月26日假釋期滿。猶不知悔改，
    復分別基於施用第一級毒品海洛因之概括犯意、第二級毒品
    安非他命之犯意，自95年4月初起至95年6月10日晚間止，在
    基隆市○○區○○街58之3號，以針筒注射方式施用海洛因
    ，約2、3日施用1次；又於95年4月6日上午11時許，在基隆
    市○○區○○街58之3號，以鋁箔紙加熱燒烤方式施用安非
    他命1次。嗣：(1)、乙○○於95年4月9日凌晨0時許，駕駛車
    號3D-1299號自小客車附載宋宏祥，途經基隆市○○路37 巷
    口遇警盤檢，宋宏祥打開右前座車門將海洛因1包、針筒1支
    丟於地上，為警查獲，經採尿發現乙○○尿液呈現嗎啡、可
    待因、安非他命、甲基安非他命陽性反應。(2)、丙○○於95
    年4月10日下午5時20分許，駕駛車號3D-1299號自小客車附
    載甫為檢察官飭回1日之乙○○，途經基隆市○○街2號前為
    警盤查，乙○○同意警方搜身，警方在其左口袋內扣得其所
    有預備供其施用海洛因之針筒壹支，又在車內右前座扣得第
    一級毒品海洛因壹包（淨重零點貳柒公克）及乙○○非法持
    有之第二級毒品安非他命壹包（毛重捌點參捌公克），經採
    尿發現乙○○尿液呈現嗎啡陽性反應。
二、案經基隆市警察局第二、第四分局報請臺灣基隆地方法院檢
    察署檢察官偵查起訴。
    理    由
一、訊據被告乙○○對於上開事實坦承不諱，被告第1次為警查
    獲所採尿液呈嗎啡、可待因、安非他命、甲基安非他命陽性
    反應，其第2次為警查獲所採尿液則呈嗎啡陽性反應，此有
    昭信科技顧問股份有限公司濫用藥物檢驗報告2紙在卷可稽
    ，並有如事實欄一所述扣案物品足憑佐證，其中海洛因1包
    經法務部調查局鑑驗在案，有該局鑑驗通知書1紙足憑，安
    非他命1包則經初步鑑驗在案，有毒品初步鑑驗報告單1紙
    附卷足參，此外，復有臺灣高等法院被告前案紀錄表一紙存
    卷足考，本件事證明確，被告係於毒品危害防制條例公布施
    行後，經2次觀察勒戒、1次強制戒治完畢釋放，而於五年內
    第五犯施用毒品罪者，足堪認定。
二、核被告所為，係犯毒品危害防制條例第10條第1項、第2項施
    用第一級、第二級毒品罪、第11條第2項之持有第二級毒品
    罪。其施用前之持有海洛因、安非他命之低度行為應為施用
    之高度行為所吸收，不另論罪。再按被告行為後，刑法第56
    條連續犯之規定，業於94年1月7日修正公布刪除，並於95
    年7月1日施行（該次修正施行之刑法後稱修正後刑法），則
    被告之犯行，因行為後新法業已刪除連續犯之規定，此刪除
    雖非犯罪構成要件之變更，但顯已影響行為人刑罰之法律效
    果，自屬法律有變更，依新法第2條第1項規定，比較新、舊
    法結果，仍應適用較有利於被告之行為時法律即舊法論以連
    續犯（最高法院95年第8次刑事庭會議決議參照）；是以，
    被告前後多次施用第一級毒品之犯行，時間緊接，所犯係構
    成要件相同之罪名，顯基於概括犯意為之，為連續犯，以一
    罪論，並應依修正前刑法第56條之規定，加重其刑；公訴人
    雖僅起訴被告自95年4月6日上午11時許起至95年4月10日下
    午7時35分許回溯前24小時內某時止之施用海洛因之犯行，
    然其餘各犯行，既與已起訴之施用海洛因犯行具連續犯裁判
    上一罪之關係，自在本院得一併審判之範圍內。被告所犯前
    開3 罪，犯意各別、行為互殊、罪名有異，應分論併罰之。
    被告曾犯如事實欄一所述前科，甫於92年3月26日執行完畢
    ，此有臺灣高等法院被告前案紀錄表一紙在卷可稽，茲於五
    年以內再故意犯本件有期徒刑以上之罪，不論依修正前之刑
    法第47條，或修正後之刑法第47條第1項之規定，均構成累
    犯，對被告而言並無有利或不利之情形，自不生新舊法比較
    之問題，應逕依修正前之刑法第47條，論以累犯，並加重其
    刑（施用第一級毒品部分應遞加重其刑）。爰審酌被告已因
    施用毒品經2次觀察勒戒及1次強制戒治之處分完畢猶犯同罪
    行、其對毒品顯已具相當之依賴性、其已因施用安非他命多
    次為法院判處罪刑在案、其施用毒品之頻率、其持有之安非
    他命數量匪等一切情狀，量處如主文所示之刑；又修正前
    刑法第51條規定：「數罪併罰，分別宣告其罪之刑，依左列
    各款定其應執行者：」其中第5款規定：「宣告多數有期徒
    刑者，於各刑中之最長期以上，各刑合併之刑期以下，定其
    刑期。但不得逾二十年。」修正後刑法第51條第5款規定：
    「宣告多數有期徒刑者，於各刑中之最長期以上，各刑合併
    之刑期以下，定其刑期。但不得逾三十年。」比較結果，修
    正後刑法並非較有利於行為人，依修正後刑法第2條第1項前
    段之規定，仍應依修正前刑法，定其應執行之刑。扣案之第
    一級毒品海洛因壹包（淨重零點貳柒公克）及乙○○非法持
    有之第二級毒品安非他命壹包（毛重捌點參捌公克），為查
    獲之毒品，應依毒品危害防制條例第18條第1項前段之規定
    ，宣告沒收銷燬之；注射針筒一支，係被告所有預備供其施
    用海洛因之工具，業據其供述在案，應依修正前刑法第38條
    第1項第2款（該條之規定於修正前、修正後均相同，僅作文
    字修正，不生新舊法比較問題，應逕行適用修正前之規定）
    之規定宣告沒收。
據上論斷，應依刑事訴訟法第二百七十三條之一第一項、第二百
九十九條第一項前段，毒品危害防制條例第十條第一項、第二項
、第十一條第二項、第十八條第一項前段、第二十三條第二項，
刑法（修正後）第二條第一項前段、（修正後）第十一條、（修
正前）第五十六條、（修正前）第四十七條、（修正前）第五十
一條第五款、（修正前）第三十八條第一項第二款，判決如主文
。
本案經檢察官甲○○到庭執行職務
中    華    民    國    95    年    7     月    7     日
                  刑事第四庭法    官  曾雨明
以上正本證明與原本無異。
對於本件判決如有不服，應於收受送達後10日內，向本院提出上
訴書狀，上訴於臺灣高等法院。
中    華    民    國    95    年    7     月    10    日
                            書 記 官  王靜敏
附錄法條：
毒品危害防制條例第10條第1項、第2項：
施用第一級毒品者，處 6 月以上 5 年以下有期徒刑。
施用第二級毒品者，處 3 年以下有期徒刑。
毒品危害防制條例第11條第2項：
持有第二級毒品者，處 2 年以下有期徒刑、拘役或新臺幣 3 萬
元以下罰金。


司法院資訊處製作；財團法人民間司法改革基金會備份。
